最　高　行　政　法　院　判　決
　　　　　　　　　　　　　94年度判字第01323號
上　訴　人　勁永國際股份有限公司
代　表　人　甲○○
被 上訴 人　經濟部智慧財產局
代　表　人　丙○○
參　加　人　宏正自動科技股份有限公司
代　表　人　乙○○
上列當事人間因商標異議事件，上訴人對於中華民國93年3月31
日臺北高等行政法院91年度訴字第4799號判決，提起上訴，本院
判決如下：
　　主  文
上訴駁回。
上訴審訴訟費用由上訴人負擔。
　　理  由
一、上訴人於民國89年11月24日以「Mr.Flash」商標，指定使用
    於商標法施行細則第49條所定商品及服務分類表第9類之記
    憶體模組、可供存儲資料或訊息之存儲卡、存儲卡轉接器、
    讀卡機、固態碟模組、MP3播放機、資料複寫機商品，向被
    上訴人申請註冊，經被上訴人准列為審定第994457號商標（
    下稱系爭商標，如附圖一），嗣參加人對系爭商標提起異議
    ，案經被上訴人審查，認系爭商標與據以異議之註冊第7281
    59號「Flash」聯合商標及註冊第607083號「宏正Flash」商
    標（下稱據以異議商標，如附圖二）構成近似，有違商標法
    第37條第12款規定，以91年6月27日中台異字第910596號商
    標異議審定書為系爭商標之審定應予撤銷之處分，上訴人不
    服，提起訴願，亦遭駁回，遂提起本件訴訟。
二、上訴人於原審起訴主張略以：Flash這個英文字，從字面上
    除了有閃電、快速之意思外，在相關的記憶體儲存產業中，
    已經變成快閃記憶體通用的商品名稱，且上訴人於被上訴人
    之商標資料庫中查詢相關以Flash為商標者，高達107件，其
    中與上訴人、參加人之商標同屬第9類商品者為20個，顯見
    相關產業以附加Flash1字設計商標者，所在多有，足以顯見
    「Flash」這個字在記憶體產業或其他IC設計的產業，已經
    成為通用的商品或規格名稱，概無商標識別性可言。依據商
    標法第23條第1項3款可知，商標若已成為該指定商品的通用
    名稱時，因喪失其識別性，即應不予以註冊，且依新修正商
    標法於92年11月28日施行後，據商標法第86條規定，新法施
    行前已註冊之聯合商標即轉變為註冊商標，若此Flash通用
    名稱都得據以繼續取得商標專用，將對記憶體儲存產業造成
    莫大的影響，雖參加人於85年9月1日申請註冊據以異議商標
    時值當時的記憶體產業發展仍未蓬勃發展，據以異議商標是
    有其識別性，而時至今日，Flash已經成為記憶體產業的通
    用名稱，因此若Flash仍得取得商標專用權，則將動搖記憶
    體業界其市場交易安全與穩定性。據以異議商標於92年7月
    申請延展商標專用年限，被上訴人本應依據商標法第57條第
    1項第4款認定該商標之識別性已遭淡化，應廢止其商標註冊
    ，但被上訴人卻疏於商標法所賦予之職權，並進行調查認定
    ，卻仍核准據以異議商標使用年限延展，如此將造成業界嚴
    重之困擾與問題。另據以異議商標所指定之商品中，僅一項
    「記憶體」與記憶體儲存產業相關，，又依據參加人公司之
    網站所展示的商品或簡介也無法看到「Flash」商標之應用
    或有生產相關的記憶體儲存產品，可見其商標淡化與未使用
    之情形，若據以異議商標仍可以繼續專用，且據此商標異議
    他人之商標，對於記憶體儲存產業之相關公司之權益保障不
    週。系爭商標與據以異議商標相同之處為同為第9類，但指
    定之商品幾乎均為不同的產品，所謂類似商品，應依一般社
    會通念、市場交易情形，並參酌該商品之原料、用途、功能
    、產製者、行銷管道及場所或買受人之種種因素判斷之，上
    訴人與參加人之公司行銷、產製、甚至於產業別都幾近不同
    ，上訴人乃記憶體模組公司，參加人乃自動控制產品公司，
    兩者差異甚大，絕不致商標或產品有近似之可能而造成混淆
    ，因此可謂非類似或同一商品。再者系爭商標，有一個戴著
    眼鏡的人臉像之圖案，更具識別性，產品領域也不同，異時
    異地，以一般知識之消費者注意能力，應無商標混淆誤認之
    虞，爰請將訴願決定及原處分均撤銷等語。
三、被上訴人則略以：系爭商標係由一抽象，類似戴眼鏡之人形
    圖案與外文「Mr.Flash」上下分列所組成，與據以異議商標
    ，二者圖樣並置一處逐一比對，固有人形圖案及外文「Mr.」
    與中文「宏正」可資區辨，惟均有相同且寓目明顯之外文「
    Flash」，以具有普通知識經驗之購買人，於購買時施以普
    通所用之注意，自有混同誤認之虞，應屬近似之商標，且前
    者所指定使用之記憶體模組、可供存儲資料或訊息之存儲卡
    、存儲卡轉接器、讀卡機等商品，與後者所指定使用之光碟
    、記憶體、微電腦、電腦主機、微處理機、計算機、電腦等
    商品，復屬同一或類似之商品，徵諸商標法第37條第12款及
    同法施行細則第15條第1項及第2項規定，系爭商標自不得申
    請註冊，從而被上訴人所為系爭商標之審定應予撤銷之處分
    ，洵無不合，應予維等語，資為抗辯。
四、原審斟酌全辯論意旨及調查證據之結果，略以：查系爭商標
    係由一抽象，類似戴眼鏡之人形圖案與外文「Mr. Flash」
    上下分列所組成，其文字部分，起首之「Mr.」係普通習知
    習見之稱謂用語，故「Flash」為系爭商標之主要部分，應
    可認定；而據以異議商標之圖樣，一為單純之外文「Flash
    」，一為外文「Flash」加中文「宏正」上下排列，可知外
    文「Flash」亦為據以異議商標之主要部分；是兩商標併排
    比對，固可見其如上訴人所稱之差異，但二者惹人注意部分
    均為「Flash」，異時異地隔離觀察，仍難謂無混同誤認之
    虞，應屬近似之商標。次查，系爭商標指定使用之商品，其
    中之記憶體模組、可供存儲資料或訊息之存儲卡、存儲卡轉
    接器、讀卡機等商品，與據以異議商標所指定使用之商品其
    中之光碟、記憶體、微電腦、電腦主機、微處理機、計算機
    、電腦等商品，顯屬同一或類似之商品，不能因其指定之商
    品有部分非屬相同或類似，而得排除商標法第37條第12款規
    定之適用。從而，被上訴人所為系爭商標之審定應予撤銷之
    處分，洵無違誤，訴願決定予以維持，亦無不合。再者，廣
    大之消費者並非人人皆懂英文，或了解「Flash」之中文意
    義為何，上訴人謂「Flash」已經變成快閃記憶體通用之商
    品名稱，無識別性可言云云，苟如此，依系爭商標申請註冊
    時商標法施行細則第28條規定，上訴人應聲明「Flash」不
    在專用之列，否則不得申請註冊，惟系爭商標申請註冊時，
    上訴人並未聲明「Flash」不在專用之列，是上訴人上開主
    張，應不足採。又據以異議商標在被上訴人未依法廢止其註
    冊前，仍為合法有效之商標，具有排他性，自非不得據為近
    似比對之依據。另系爭商標與上訴人所舉「P-Flash」、「
    C-FLA SH」、「ie-Flash」、「WinFlash」、「MEGAFLASH
    」等商標，均同樣經被上訴人核准審定公告，被上訴人並無
    不同之審查標準，嗣系爭商標經參加人提起異議，被上訴人
    審查異議證據後始撤銷系爭商標之審定，此乃異議之公眾審
    查制度所使然，而上訴人所舉上開商標未經他人提出異議而
    獲准註冊，要屬另案是否妥適之問題，尚不得比附援引，執
    為系爭商標應准予註冊之論據。綜上，原處分並無違誤，訴
    願決定予以維持，亦無不當，因而將訴願決定及原處分均予
    維持，駁回上訴人之訴。
五、本院經核原判決於法尚無違誤。上訴意旨仍執前詞並主張略
    以：原判決將上訴人商標中人形圖案刻意不提，忽略其大小
    占整體商標圖案文字將近三分之二，人形圖案與擬人化之商
    標名稱「Mr.」相互呼應，此顯著圖案異時異地隔離觀察，
    應為系爭商標之主要部分，是原判決妄論上訴人商標主要部
    分為「Flash」，顯然違反商標法對於商標近似混同之認定
    標準。又「Flash」一字已成為科技業界之通用名稱，已成
    為弱勢商標，其識別性與獨特性已淡化，然原判決對此主張
    隻字未提，亦未說明不採納之理由，顯然違法。且原判決認
    為並非每人皆懂英文或「Flash」之中文意思，更顯系爭商
    標中「Flash」並非該商標之主要部分，且被上訴人於原審
    提出相關文件，均採自網路或報紙上之產業報導，該相關報
    導均以中英文寫成，一般消費者可一目了然，非原判決所言
    一般大眾無法知悉之專業名詞，是原判決認事顯有違誤。另
    商標法第57條第1項第4款規定被上訴人「應依職權」認定該
    商標之識別性已淡化成業界之商品通用名稱，原判決卻仍依
    照被上訴人違法之認定，原判決顯然有誤。爰請廢棄原判決
    ，並撤銷訴願決定及原處分等語。然查「商標圖樣相同或近
    似於他人同一商品或類似商品之註冊商標者，不得申請註冊
    。」系爭商標異議審定時商標法第37條第12款定有明文。又
    「衡酌兩商標是否近似，以具有普通知識經驗之購買人，於
    購買時施以普通所用之注意，有無混同誤認之虞判斷之。」
    、「所謂類似商品，應依一般社會通念、市場交易情形，並
    參酌該商品之原材料、用途、功能、產製者、行銷管道及場
    所或買受人等各種相關因素判斷之。」同法施行細則第15條
    第1、2項亦有明定。而本件系爭商標係由一抽象類似戴眼鏡
    之人形圖案與外文「Mr. Flash」上下分列所組成，其文字
    部分，起首之「Mr.」係普通習知習見之稱謂用語，「Flash
    」為其主要部分；而據以異議商標之圖樣，一為單純之外文
    「Flash」，一為外文「Flash 」加中文「宏正」上下排列
    ，可知外文「Flash」亦為據以異議商標之主要部分。二者
    異時異地隔離觀察，難謂無混同誤認之虞，應屬近似之商標
    。且系爭商標指定使用之商品，其中之記憶體模組、可供存
    儲資料或訊息之存儲卡、存儲卡轉接器、讀卡機等商品，與
    據以異議商標所指定使用之商品其中之光碟、記憶體、微電
    腦、電腦主機、微處理機、計算機、電腦等商品，均屬系爭
    商標異議審定時商標法施行細則第49條所定商品及服務分類
    表第9類之同一或類似之商品。從而，被上訴人所為系爭商
    標之審定應予撤銷之處分，揆諸前開規定與說明，尚無違誤
    ，訴願決定及原判決均予維持，並無不合。況查原判決已就
    本件爭點即系爭商標與據以異議商標是否近似，又所指定使
    用之商品是否相同或類似各節，明確詳述其得心證之理由，
    有如前述。並與系爭商標異議審定時商標法、同法施行細則
    等法令規定要無不合，尚無判決不適用法規或適用不當之違
    法；亦難謂原判決有不備理由或理由矛盾之違法，縱原審雖
    有未於判決中加以論斷者，惟尚不影響於判決之結果，與所
    謂判決不備理由之違法情形亦不相當。至於上訴人其餘訴稱
    各節，乃上訴人以其對法律上見解之歧異，就原審取捨證據
    、認定事實之職權行使，指摘其為不當，均無可採。綜上所
    述，上訴意旨指摘原判決違誤，求予廢棄，難認有理由，應
    予駁回。
據上論結，本件上訴為無理由，爰依行政訴訟法第255條第1項、
第98條第3項前段，判決如主文。
中    華    民    國    94    年     8    月    31    日
                  第三庭審判長法  官　徐　樹　海
                              法  官　吳　錦　龍
                              法  官　黃　合　文
                              法  官　林　茂　權
                              法  官　鄭  小  康
以  上  正  本  證  明  與  原  本  無  異
中    華    民    國    94    年    9    月    2      日
　　　　　　　　　　　　　　　書記官　王　褔　瀛
